【裁判字號】    95,上易,884
【裁判日期】    950823
【裁判案由】    妨害自由等
【裁判全文】
臺灣高等法院刑事判決                 95年度上易字第884號
上  訴  人
即  被  告  甲○○
            乙○○
            丙○○
共      同
選任辯護人  李漢中律師
上列上訴人等因妨害自由等案件，不服臺灣桃園地方法院94年度
易字第459號，中華民國95年4 月6日第一審判決（起訴案號：臺
灣桃園地方法院檢察署93年度偵字第4091號、93年度調偵字第60
6號），提起上訴，本院判決如下：
    主  文
原判決撤銷。
丙○○、乙○○、甲○○共同連續以強暴妨害人行使權利，各處
拘役陸拾日，如易科罰金，均以銀元佰元即新台幣玖佰元折算
壹日。均緩刑貳年。
    事  實
一、緣財團法人台灣省私立啟智技藝訓練中心 （下稱啟智中心）
    為提供智能障礙者特殊教育、職業訓練、職業安置、生活獨
    立訓練與社區生活安置等服務措施，乃於民國（下同）91年
    底購買坐落桃園縣中壢市○○○路358 巷（桃園縣中壢市北
    帝國官邸社區，下稱官邸社區）20號、40號2 戶房屋作為啟
    智中心學員之住所。啟智中心對學員進行評量、選擇適合進
    住一般社區之學員後，於92年5、6月間由輔導老師龍戡美、
    戊○○與智能障礙之學員顧憶卿、周蕙芬、趙永明遷入居住
    ，作為學員學習獨立生活、融入社會的「家」。詎因官邸社
    區部分住戶對智能障礙者之不瞭解、而產生誤解、歧視，進
    而排斥，並擔心有身心障礙者同住社區，將降低社區生活品
    質致房價下跌賤賣，而以智能障礙學員入住社區有攻擊危及
    社區安全之虞為由，反對啟智中心學員遷入居住。啟智中心
    遂於92年6月7日邀請官邸社區管理委員會委員蒞臨中心參觀
    ，並舉行說明會，促使社區管理委員對智能障礙學生進一步
    瞭解，以解除社區住戶之疑慮，並予接納，惟仍未為該社區
    住戶所接納，嗣該社區管理委員會改選，由丙○○、乙○○
    及甲○○分別擔任官邸社區管理委員會之主任委員、副主任
    委員及財務委員。竟以啟智中心不能提出智能障礙學生不會
    攻擊他人危及安全之保證、未配合辦理住戶登記及未提出敦
    親睦鄰計畫等為由，禁止啟智中心輔導老師龍戡美、戊○○
    及學員顧憶卿、周蕙芬、趙永明等人進入社區居住，啟智中
    心則一再尋求溝通協調之管道，並配合提出住戶登記聲請、
    敦親睦鄰計畫，惟管理委員會以各種方式抗拒，不發給學員
    顧憶卿、周蕙芬住戶登記，以及數次拒絕啟智中心提出之敦
    親睦鄰計畫，其間啟智中心數次尋求警察機關協助始得以順
    利進入社區住處，惟衝突不斷發生，其等並多次以強暴妨害
    顧憶卿等人行使居住之權利，詳述如下。
二、92年間，丙○○、乙○○、甲○○因分別擔任官邸社區管理
    委員會主任委員、副主任委員、財務委員，為阻止啟智中心
    學員進入社區居住，3人均明知官邸社區內之20號及40號2戶
    住宅為啟智中心所有，中心人員龍戡美、戊○○及學生顧憶
    卿、周蕙芬均設籍該址並已遷入居住，為得自由進出社區之
    住戶，竟與數名不詳姓名年籍之住戶共同基於妨害他人行使
    權利之概括犯意聯絡，連續為下列之以強暴妨害他人行使權
    利之行為：
  (一)於92年10月24日下午某時許，龍戡美、戊○○攜同顧憶卿欲
    進入官邸社區住處，駐衛警張宮銘（另經檢察官為不起訴處
    分確定）依丙○○、乙○○、甲○○等委員之指示，以切斷
    社區大門刷卡系統電源，使龍戡美、戊○○所持有之大門磁
    卡無法刷卡，龍戡美、戊○○要求駐衛警張宮銘開門，遭張
    宮銘拒絕，並表示係依管理委員會之指示禁止啟智中心學員
    進入，但老師可以進入，龍戡美、戊○○祇有報警請求協助
    ，乙○○經張宮銘通知後到場表示拒絕龍戡美、戊○○進入
    社區，經警員協調未果而將在場人均帶回派出所處理，龍戡
    美、戊○○仍不得其門而入，惟其餘住戶均得自由進出大門
    （以下稱事實(一)）。
  (二)92年10月30日某時，龍戡美、戊○○、葉春蓉帶學員顧憶卿
    要進入社區住處，遭駐衛警張宮銘以依管理委員會決議及丙○○指示為由，禁止龍戡美等人進入，張宮銘通知丙○○後
    ，依丙○○指示在社區門口內先以身體阻擋、雙手平舉圍住
    龍戡美、顧憶卿阻擋前進，並將龍戡美、顧憶卿逼擠於警衛
    室牆邊無法前進，以此強暴方法妨礙龍戡美、顧憶卿進入社
    區居住之權利，直至丙○○及2 名不詳姓名女住戶到達，張
    宮銘即站立一旁，由丙○○站立於龍戡美、顧憶卿前方，接
    續以身體亦步亦趨阻擋龍戡美、顧憶卿移動前進之強暴方式
    ，妨害龍戡美、顧憶卿進入社區住處居住之權利。葉春蓉見
    狀乃手拉龍戡美閃過丙○○，並將龍戡美、顧憶卿推往社區
    內走，龍戡美乃拉著顧憶卿往社區內住處方向走，丙○○見
    狀，再以伸手拉扯龍戡美、顧憶卿之強暴方式，阻擋龍戡美
    、顧憶卿前進，妨害龍戡美、顧憶卿進入住處居住權利，因
    葉春蓉隨之拉住丙○○，丙○○乃放手，龍戡美、顧憶卿始
    得以進入住處而未遂（以下稱事實(二)）。
  (三)92年11月3日下午2時許，龍戡美、戊○○帶同顧憶卿欲返回
    社區住處時，以大門磁卡刷卡時又未能開門進入，龍戡美請
    駐衛警張宮銘開門，張宮銘以依管理委員會決議為由拒絕開
    門，並通知乙○○、甲○○等管理委員，龍戡美表示僅進入
    放置物品，惟張宮銘稱龍戡美可以進入，但顧憶卿不得進入
    ，仍拒絕開門，啟智中心主任李崇信到場向駐衛警質疑為何
    不能進入，亦未獲回應，但當時已有一女性駐衛警依管理委
    員乙○○、甲○○指示在門外駐守。其後 （以下稱事實(三)）
    ：
    龍戡美、戊○○及顧憶卿轉至車道入口欲循車道進入，該
      女性駐衛警隨即上前阻止，以雙手、身體將龍戡美往外拉
      扯推擋之強暴方式阻擋龍戡美進入，李崇信乃駕車搭載顧
      憶卿欲進入，龍戡美以遙控器打開鐵捲門上升約30公分後
      ，張宮銘依乙○○之指示，在警衛室以控制車道鐵捲門開
      關，使開啟之鐵捲門又降下之強暴方式，致龍戡美無法開
      啟車道鐵捲門，妨害龍戡美、李崇信進入社區之權利。嗣
      因龍戡美一直按住遙控器開啟鍵，鐵捲門突上升開啟，李
      崇信得以趁機駕車搭載顧憶卿自車道進入社區住處而未遂
      ，惟女駐衛警仍續以推擠拉扯龍戡美之強暴方式，阻擋龍
      戡美進入社區住處。
    龍戡美、戊○○不得其門而入，再走回大門，甲○○及幾
      名住戶在門內，乙○○在門外，均拒絕開門讓龍戡美、戊○○進入。李崇信駕車進入社區住處後，自社區內走到大
      門口，要以手動方式開門讓龍戡美進入，惟1 名不詳姓名
      女住戶以身體擋住開關，並稱如靠近強行開門要告性騷擾
      ，以此強暴方式妨害李崇信、龍戡美行使權利。李崇信無
      法開門，到門口透過鐵門縫隙向龍戡美拿取住處鑰匙後轉
      回住處，龍戡美、戊○○仍被擋於門外無法進入。
    嗣李崇信要駕車外出，乙○○即指示警衛室內駐衛警張宮
      銘打開鐵捲門讓李崇信駕車出來，李崇信將住處鑰匙交還
      龍戡美。斯時龍戡美又見有住戶騎機車自車道出來，遂趁
      機再往車道走，女駐衛警又以雙手拉扯龍戡美，而乙○○
      、甲○○亦相繼趕到車道，亦以身體阻擋在前之強暴方式
      ，妨害龍戡美進入社區住處之權利。
    龍戡美無法自車道進入又轉回大門，開啟大門後欲推門進
      入，但遭門內2 、3 名不詳姓名女性住戶緊靠大門站立，
      其中1 名住戶先以手抵住門，再轉身以身體抵住，並要門
      內兒童站立門邊，致龍戡美無法推門進入之強暴方法，妨
      害龍戡美進入社區住處之權利。在門內之某男性住戶見此
      情況，要李崇信與在場之副主委乙○○溝通，惟李崇信經
      與乙○○、甲○○溝通仍未果，龍戡美、李崇信未得其門
      而入始行離開。
  (四)於同日晚間6 時許，龍戡美、戊○○、李崇信搭載另名學員
    復駕車欲沿車道進入社區住處，遭甲○○、乙○○之妻及不
    知姓名之住戶多人聚集車道口，以人牆、身體阻擋立於車輛
    前方，使龍戡美、戊○○等人無法駕車進入社區之強暴方法
    ，妨害龍戡美、戊○○、李崇信進入社區之權利，龍戡美、
    戊○○等不得其門而入，而將車輛停於路邊。嗣因顧憶卿於
    當日下午已經李崇信駕車搭載進入社區住處，龍戡美為陪伴
    顧憶卿，於同日晚間7 時許，警員仍在場時，由社區大門進
    入住處陪伴顧憶卿，戊○○、李崇信及另名學員則返回啟智
    中心（以下稱事實(四)）。
  (五)92年11月3日晚間7時許，丙○○、乙○○、甲○○指示不詳
    之人以關閉龍戡美、顧憶卿居住之20號、40號房屋電源開關
    之強暴方法，使龍戡美、顧憶卿無電可供使用，妨害龍戡美
    、顧憶卿居住之權利。經李崇信請求管區警員到場處理及水
    電業者復電，惟因無法打開大門進入而作罷。翌日即92年11
    月4日下午4、5 時許，李崇信再請求管區派出所協助並找水
    電業者欲進行復電，惟駐衛警張宮銘仍以管理委員會決議為
    由拒絕開門，甲○○及另名住戶經張宮銘通知到大門後，仍
    以上址房屋有爭議為由拒絕開啟大門，並於門口與到場之派
    出所所長以管理委員會不允許啟智中心人員進入等為爭辯，
    龍戡美自住處走出至大門處，欲以手動開門讓李崇信及水電
    業者進入復電，甲○○及另名住戶以身體阻擋龍戡美開門之
    強暴方式，不讓水電業者及李崇信進入維修電源開關，妨害
    龍戡美、顧憶卿居住之權利。嗣經派出所所長與甲○○等住
    戶進行溝通，約至下午6 時許甲○○始同意水電業者進入修
    復電源開關而復電。惟至當晚8 時許，龍戡美、顧憶卿住處
    電源開關復遭切斷電源，再度陷入黑暗之中。翌日顧憶卿所
    飼養之魚亦因斷電影響水質而死亡（毀損部分未據告訴）。
    龍戡美擔心如外出會再遭阻擋即無法回家，顧憶卿亦因先前
    多次難以回家之經驗，不願離家，2人乃仍留在20號住處不
    敢出門，依賴家中所存乾糧食物度日，在無電可用之情況下
    ，仍艱困地在屋內生活，龍戡美欲藉此宣示入住家園之決心
    ，終因水塔存水用盡，歷時5 天始離開社區住處。嗣於92年
    11月14日龍戡美、戊○○再帶同水電業者陳俊銘到社區住處
    復電，不料於復電後仍又被斷電。其後啟智中心透過內政部
    與官邸社區經過多次溝通、協調均無效，至94年8月2日內政
    部以警力強制介入，龍戡美、顧憶卿、周蕙芬等人始再度進
    入社區居住（以下稱事實(五)）。
三、案經龍戡美、戊○○訴由桃園縣政府警察局中壢分局報請臺
    灣桃園地方法院檢察署檢察官偵查起訴。
    理  由
一、訊據上訴人即被告丙○○、乙○○、甲○○固均坦承：於92
    年間分別擔任桃園縣中壢市官邸社區管理委員會之主任委員
    、副主任委員、財務委員；張宮銘、葉漢章、不詳姓名年籍
    女警衛均為官邸社區之駐衛警，社區管理委員會於92年11月
    16日發文給保全公司，請保全公司嚴格執行門禁管制工作，
    對於啟智中心未取得住戶登記，不得以住戶及訪客名義進入
    社區，由保全公司負責管理工作；92年11月3 日下午、晚上
    住戶與告訴人龍戡美、戊○○發生爭執；92年11月4 日龍戡
    美通知李崇信帶水電業者陳俊銘到社區要求修復水電時有發
    生爭執等事實，但均否認有以強暴、脅迫等方法妨害龍戡美
    、戊○○、顧憶卿、周蕙芳進入官邸社區居住行使權利之犯
    行，被告丙○○辯稱：管委會的主委只是代表住戶執行，並
    非個人決意；大門刷卡機是建設公司所提供，常故障，伊未
    叫人關閉電源；11月3 日晚間並未以身體阻擋佔據車道阻止
    龍戡美等人駕車進入社區云云；被告乙○○辯稱：11月3 日
    沒有指示駐衛警將地下車庫的鐵捲門電源關閉。當日和李崇
    信在門外協商，看如何讓住戶安心，才要讓她們進入云云；
    被告甲○○辯稱：10月24日、10月30日沒有切斷刷卡機系統
    電源；11月3 日是為龍戡美的安全才阻擋她從車道進入。當
    日晚間沒有阻擋龍戡美等人進入。11月4 日龍戡美說電源被
    切斷帶水電業者要進入社區，伊僅有出口理論，沒有阻止進
    入修復云云。
二、惟查：
  (一)啟智中心於91年間購買坐落桃園縣中壢市○○○街358 巷20
    號及40號房屋作為學員居住之用，中心之輔導老師龍戡美、
    戊○○及學生顧憶卿、周蕙芬分別於92年8 月22日、25日、
    27日將戶籍遷入上址20號，並已遷入居住之事實，業據證人
    龍戡美、戊○○、周蕙芬、顧憶卿於原審結證明確，並有建
    物所有權狀及龍戡美、戊○○、顧憶卿、周蕙芬之戶籍謄本
    等在卷可稽，是龍戡美、戊○○、顧憶卿、周蕙芬已於92年
    8 月間陸續將住所設於上開社區並得遷入居住，可堪認定。
    又被告3 人於92年間分別擔任官邸社區之主任委員、副主任
    委員及財務委員，而葉漢章、張宮銘及不詳姓名女駐衛警為
    全日莊保全公司派駐官邸社區之保全人員，均據被告3 人坦
    承在卷，亦均可認定。
  (二)就事實(一)切斷社區大門刷卡機電源，致龍戡美、戊○○刷卡
    無效而阻止龍戡美、戊○○進入社區部分：
  1.查啟智中心購買官邸社區20號、40號房屋作為學員居住之用
    起，社區管理委員會即採取反對之態度，先於92年6月6日提
    出聲明，抗議以官邸社區辦理「成年智能障礙者社區居住方
    案」之地點，並請啟智中心立即中止進住之行為，若要強行
    進住，住戶將禁止啟智中心人員進入社區，有北帝國官邸社
    區管理委員會92年6 月6日聲明1紙在卷可參（見原審卷一第
    112 頁）。嗣社區管理委員會原主任委員因同意啟智中心人
    員進住而遭撤換，改選丙○○為主任委員，乙○○、甲○○
    分別擔任副主任委員及財務委員，為被告等所不否認。而92
    年8月13日內政部以內授中社字第09200788653號函請啟智中
    心擬具敦親睦鄰計畫，並副知官邸社區管理委員會，丙○○
    於該函上註記：依住戶公約規定應通知管理站警衛拒絕該中
    心人員進住，經委員會研議後公告社區各住戶周知等語；繼
    之管理委員會於92年8 月29日以官字第92082901號函，退回
    啟智中心聲請出入識別證之證件，並表明尚未達成協議前嚴
    禁啟智中心人員進住之意旨，均有函文在卷可稽（見原審卷
    一第108頁、卷二第122頁）。由上可見，禁止啟智中心人員
    進入社區之情，係由管理委員會委員決定並指示駐衛警執行
    ，可以認定。
  2.92年10月24日戊○○、龍戡美欲進入官邸社區以磁卡刷卡無
    效之事實，已據證人戊○○原審證述明確（見原審卷二第16
    4 頁）。而當日戊○○、龍戡美及啟智中心主任李崇信之妻
    葉春蓉確在社區門口刷卡沒有反應，無法開啟大門之上情，
    亦經原審勘驗錄影光碟屬實，有勘驗筆錄在卷可稽（見原審
    卷二第249 頁）。是龍戡美、戊○○於92年10月24日官邸社
    區大門刷卡機刷卡無效屬實。
  3.官邸社區管理委員會決議並通知社區駐衛警禁止啟智中心人
    員進入社區，已如前述，而禁止龍戡美、戊○○等啟智中心
    人員進入社區，最直接有效之方法即是控制、切斷社區大門
    刷卡機電源，使龍戡美、戊○○所持有之社區大門磁卡失去
    效用，而無法開門進入。又據證人即保全公司派駐官邸社區
    之駐衛警張宮銘於警詢時陳稱：禁止龍戡美、戊○○、周蕙
    芬、顧憶卿等人進入社區，是管理委員會的成員交待伊如此
    做等語（見93年度偵字第4091號卷第29頁），於原審結證稱
    ：「我所做的一切都是按照管委會主張，沒有我自己的意思
    」、「是依照管委會的指示，不讓學員進入社區」、「管委
    會委員都有交待說老師可以進入、學生不可以進入」等語明
    確（見原審卷二第186、187、190 頁）。而被告丙○○為社
    區主任委員，乙○○為副主任委員，就社區事務有決策權，
    甲○○為財務委員，就禁止龍戡美、戊○○、顧憶卿等啟智
    心人員進入社區之事件積極參與，且被告3 人均曾據張宮銘
    通知而到社區大門阻擋龍戡美等啟智中心人員進入社區之事
    實，張宮銘所稱依管委會委員指示，自係指被告3 人無訛。
    被告丙○○、乙○○、甲○○既指示張宮銘切斷刷卡機電源
    ，並阻止龍戡美、戊○○、顧憶卿、周蕙芬等人進入社區之
    事實，即可認定。
  (三)就事實(二)於92年10月30日被告丙○○與張宮銘阻擋龍戡美、
    顧憶卿進入社區住處部分：92年10月30日龍戡美、戊○○、
    葉春蓉帶學員顧憶卿要進入社區時，先遭駐衛警張宮銘以身
    體、雙手平舉圍起阻擋龍戡美、顧憶卿前進，將龍戡美、顧
    憶卿逼擠於警衛室牆邊，直至被告丙○○到場，張宮銘乃站
    立一旁，由丙○○接續以身體擋在前方，及以手拉扯龍戡美
    、顧憶卿，阻擋龍戡美、顧憶卿進入社區住處，因葉春蓉拉
    開丙○○之手而未遂等情，業據證人龍戡美於原審證述在卷
    ，並有現場錄影光碟及翻拍照片4 張在卷可佐（見92年度發
    查字第980號卷第23-24頁，經勘驗錄影帶時間為92年10月30
    日，告訴人於照片下方註記時間92.10.07，應屬誤載），且
    上開事實之錄影光碟亦經原審勘驗屬實，有勘驗筆錄在卷可
    稽（見原審卷二第251 頁）。是被告丙○○與張宮銘有以肢
    體拉扯之方法，阻擋龍戡美、戊○○、顧憶卿進入社區之事
    實，足堪認定。
  (四)就事實(三)92年11月3日下午2時許被告乙○○、甲○○及不詳
    姓名住戶，指示駐衛警以肢體拉扯、控制車道鐵捲門及身體
    阻擋等方法阻擋龍戡美、戊○○、顧憶卿、李崇信等人進入
    社區部分：
  1.92年11月3日下午2時許，龍戡美、戊○○帶同顧憶卿欲返回
    社區住處，以大門磁卡刷卡未能開門進入之情，雖依全日莊
    保全公司92年11月3 日工作日誌簿固有「精緯公司張先生來
    社區檢修刷卡機」之記載，惟於社區之訪客登記簿並未有精
    緯公司之任何人員來訪社區之紀錄，有訪客登記簿及全日莊
    保全公司92年11月3 日工作日誌簿在卷可稽（見原審卷一第
    188 頁）。再當日下午龍戡美最後轉回大門要開門進入時，
    有門開啟之聲音，於龍戡美要推門進入時，遭門內住戶以手
    、身體抵住大門而無法推門進入之情，亦有錄影光碟及原審
    勘驗筆錄在卷可參（見原審卷二第254 頁），則當時大門刷
    卡機是否確有故障之情即有可疑。
  2.92年11月3日下午2時許，龍戡美、戊○○帶同顧憶卿要返回
    社區住處，因未能刷卡進入，改由車道進入時，在車道前亦
    遭女駐衛警拉扯阻擋、被告乙○○、甲○○以身體阻擋、張
    宮銘控制車道鐵捲門阻擋，及之前在大門處遭被告乙○○、
    甲○○及多名住戶阻擋等事實，業據證人龍戡美於警詢證述
    遭乙○○以身體阻擋等語（見93年偵字第4091號卷第5、6頁
    ）及於原審證稱：「因為大門沒辦法進入，我就用遙控器按
    車道的鐵捲門，但是捲起一點點約30公分左右就不再往上，
    我想要鑽進去那個縫，但是被女駐衛警及甲○○阻擋，我走
    到那裡，甲○○就走到那裡擋在我前面，但沒有對我有任何
    的肢體動作，只有那個女駐衛警有拉我，不讓我往下走。那
    時候我說要進我們的家，乙○○、甲○○他們就說「在我們
    沒有達成協議之前我們都不能進去。」、「曾經從車道進入
    社區過，大門打不開時就會想要走車道，平常並沒有警衛駐
    守在車道，只有11月3日那天」（見原審卷一第140、158 頁
    ），「11月3 日下午乙○○、甲○○沒有用肢體碰撞我，只
    是我走到那裡他就擋到那裡，只有女駐衛警有拉扯。」、「
    11月3 日下午阻擋的人有甲○○、乙○○」等語在卷（見原
    審卷一第151、163頁），並有現場錄影光碟及翻拍照片4 張
    在卷可憑（見92年發查字第980號卷第26-27頁），且上開錄
    影光碟業經原審勘驗屬實，有勘驗筆錄在卷可稽（見原審卷
    二第252-254 頁）。是被告乙○○、甲○○及不知名住戶於
    92 年11月3日下午確有如事實(四)所載阻擋龍戡美、戊○○、
    顧憶卿進入社區之事實，可堪認定。
  3.查該女性駐衛警係官邸社區駐衛警，為被告等人所不否認，
    依上述管理委員會公告通知警衛拒絕啟智中心人員進住之意
    旨，及駐衛警張宮銘證述拒絕啟智中心人員進住均係依管理
    委員會委員之指示辦理等情，足認女駐衛警應亦同受管理委
    員會委員指示禁止龍戡美等啟智中心人員進入社區。被告乙○○既係管委會副主任委員、甲○○為財務委員，其等於上
    開時、地龍戡美、戊○○攜同顧憶卿要進入官邸社區時，經
    張宮銘通知後與其他住戶到大門阻擋，龍戡美欲改由車道進
    入時，復遭女駐衛警在大門外車道駐守阻擋，足見該女駐衛
    警係受在場之乙○○、甲○○指示所為。再該女駐衛警以身
    體、雙手拉扯推擋等方式阻擋龍戡美，被告乙○○、甲○○
    在場，均未加制止，且同以身體阻擋於前之方式阻擋龍戡美
    進入，益見女駐衛警之阻擋行為並未違反乙○○、甲○○之
    本意，亦未逾越授權指示之範圍。92年11月3 日下午女駐衛
    警對龍戡美所為阻擋行為係受被告乙○○、甲○○之指示所
    為，足堪認定。
  4.依錄影光碟所示女駐衛警固有稱「不能從車道進入，危險，
    可開車進入」之語，惟當李崇信欲駕車進入時，張宮銘復從
    警衛室控制降下車道鐵捲門，致龍戡美無法以遙控器開啟車
    道門，而阻止李崇信駕車進入，且被告乙○○、甲○○均明
    白告知未經協調不得進入，況尚有住戶自車道進出，均未見
    駐衛警阻止之情，則被告乙○○另辯稱與李崇信協調讓住戶
    安心，才准予進入等詞，均顯見所謂「危險」，僅係為阻止
    龍戡美進入之藉詞，果顧及龍戡美等人之安全，何不開門讓
    龍戡美等人自大門進入即可，龍戡美自不會從車道進入。是
    被告甲○○所辯是為龍戡美之安全始阻止她從車道進入云云
    ，要係卸責之詞，不可採信。
  5.又11月3 日下午社區車道的鐵捲門運作正常，鐵捲門是張宮
    銘自警衛室控制停止運作1 個小時左右，因怕啟智中心人員
    衝進去，才關閉鐵捲門電源等情，業經證人張宮銘證述在卷
    （見原審卷一第182 頁），是張宮銘之目的是要阻止龍戡美
    、李崇信等人進入社區甚明。又李崇信駕車進入後要自社區
    駕車出來因張宮銘自警衛室控制鐵捲門電源，乙○○乃指示
    張宮銘開鐵捲門讓李崇信出來，亦足認駐衛警張宮銘係依被
    告乙○○之指示而關閉鐵捲門電源，阻止龍戡美等人進入之
    情，至無疑義。
  6.綜上所述，被告乙○○、甲○○與不詳住戶於92年11月3 日
    下午，確有如事實(三)所載方法阻擋龍戡美、戊○○進入社區
    之事實，足堪認定。
  (五)就事實(四)92年11月3日下6時許，被告甲○○與乙○○之妻、
    不詳住戶以人牆阻擋部分：92年11月3日晚間6時許，龍戡美
    、戊○○、李崇信駕車欲沿車道進入社區住處，遭甲○○、
    乙○○之妻、及不知姓名年籍之住戶多人聚集車道口，以身
    體、人牆佔據車道出入口，站立於龍戡美、戊○○、李崇信
    駕駛之車輛前，阻擋龍戡美、戊○○、李崇信駕車進入社區
    住處之情，業據證人龍戡美、戊○○於原審結證在卷（見原
    審卷一第132-166頁、卷二第162-177頁），並經原審勘驗現
    場錄影光碟屬實，有錄影光碟、翻拍照片2 張及勘驗筆錄在
    卷可稽（見92年發查字第980號卷第29頁、原審卷二第255頁
    ）。則被告甲○○與乙○○之妻、不詳姓名住戶等人有此部
    分行為之事實，堪以認定。
  (六)就事實(五)92年11月3 日下午顧憶卿、龍戡美先後進入社區後
    ，所居住之20號、40號住處電源遭切斷部分：
  1.92年11月3日下午顧憶卿、龍戡美先後進入社區後，於當晚7
    時許，2 人所居住之20號、40號住處即遭關閉電源開關，致
    無電可供使用之事實，分據證人龍戡美、戊○○結證在卷，
    且互核大致相符（見原審卷二第144-145、166 -167、175頁
    ）。至證人戊○○於原審證稱第1次斷電是92年11月3日晚上
    ，雖與龍戡美證述之11月4 日不符，惟依龍戡美證述被斷電
    當時隔壁的燈是亮著，可見當時應是夜間，且龍戡美於原審
    陳述係於92年11月3日被斷電（見原審卷一第226頁），再參
    以證人張宮銘證述其係值早上7 點到晚上7點的白天班，第2
    天接班時，值晚班的沈立華有告知20號沒電等語（見原審卷
    二第179頁），可見第1次被斷電時間應以戊○○證述之92年
    11月3日晚間7時許為可採。且由張宮銘之證詞亦足證龍戡美
    、顧憶卿於進入社區住處時，住處之電源確有遭關閉斷電之
    事實。是龍戡美於原審證述92年11月4 日下午4、5時許被斷
    電，應係李崇信找來水電業者復電時遭甲○○阻擋之時間，
    龍戡美或因多次被斷電且時隔已久，致時間有所錯置、誤記
    所致，但並不影響其住處於上開時間確有遭斷電之認定。
  2.李崇信於92年11月4 日下午4、5時許，請求派出所所長協助
    到社區復電時，遭被告甲○○及另名住戶拒絕開門，不讓李
    崇信及水電業者進入，龍戡美自社區住處走出到大門，要開
    門讓李崇信及水電業者進入復電，亦遭被告被甲○○及另名
    不詳姓名住戶以身體阻擋無法開門，經派出所所長表示再阻
    擋要加逮捕等情，業經證人龍戡美、戊○○於原審結證明確
    ，並經原審勘驗現場錄影光碟屬實，有現場錄影光碟、翻拍
    照片2張及勘驗筆錄在卷可稽（見92年發查字第980號卷第30
    頁、原審卷二第255-256 頁）。是被告甲○○與另名住戶於
    92年11月4 日下午4、5時許，有阻擋龍戡美開門，及拒絕李
    崇信及水電業者進入復電之事實，可堪認定。
  3.92年11月4日復電後，於當晚8時許復遭斷電，龍戡美、顧憶
    卿在無電、糧窮水盡之情況下，住了5天才離開住處部分：9
    2年11月4日下午4、5時許，李崇信請求派出所所長與甲○○
    溝通後，甲○○始同意水電業者進入復電，惟於當晚8 時許
    復遭斷電之事實，已據丁○○、戊○○於原審結證屬實。而
    住處於當晚再被斷電後，龍戡美未再通知派出所，亦未再找
    水電業者復電，在沒電之情況下住了5 天始離開，亦據證人
    龍戡美證述在卷，並有被害人顧憶卿於原審結證稱：「因為
    跳電，魚都死了，也看不到東西，摸不到東西。」、「好暗
    看不到，我們都沒有出去，白天不敢出門，出門就回不來了
    」；及證人戊○○則於原審結證稱：「我記得龍老師是11月
    7 日才從官邸出來，龍老師說在被斷電的情形下，她還是決
    定要住進去，代表我們的決心，她7 日出來是到學生家裡去
    洗澡，她說是用之前留下來的水餃、餅乾、桶裝瓦斯，到最
    後水塔水光了才出來，這中間她連擦澡都要很節省，沒有電
    源，所以跟顧憶卿都很早就入睡，也睡在跟住戶比較近的那
    一面接收一點餘光，最後她是帶著顧憶卿一起出來。」各等
    語（見原審卷二第18、175頁），三人所證互核無誤。
  4.92年11月4 日經復電後，當晚又遭斷電，於92年11月14日龍
    戡美、戊○○再找水電業者陳俊銘到社區檢查電源，確定是
    人為關閉電源並予以復電之事實，除有上述龍戡美、戊○○
    證述之證詞，且經證人陳俊銘於偵查中證述：「該電源經檢
    查不是住家內的問題，就前往查看社區電表，社區的電表在
    守衛室的後面，一定要進入守衛室才可接觸到集中管理的電
    表，第1 次是魏老師帶我們去，跟守衛說明後，守衛才同意
    進去，當天魏老師帶我去看2 戶，記得因為斷電，住家的魚
    也死掉了，也發現2 戶住家的無熔絲開關很明顯是被切換到
    OFF 的地方，無熔絲開關有一個特性，如果電力超過負荷會
    主動跳掉，但是會留下痕跡，就是該開關會保持到中間，不
    會到ON也不會到OFF，但當日是被切到OFF，後來我把開關扳
    回去，隔天魏老師又叫我去並表示沒電了，第2 次因為魏老
    師的要求，我從開關那邊拉線直接接上，我接的線路已經繞
    開了不熔絲開關，不可能自己跳掉，技藝中心的人打電話給
    我的時候應該都不是住戶自己的問題。」等語明確（見93年
    偵字第4091 號卷第251-253頁）。是龍戡美及顧憶卿所住之
    官邸社區20號、40號房屋確於92年11月4 日復電後有再被斷
    電，及92年11月14日復電後，仍同遭再予斷電之情屬實。
  5.至陳俊銘雖證述，第1 次是戊○○帶同到社區復電，然依戊○○證述，92年11月3 日晚間被斷電時是李崇信去處理，伊
    不在現場，只知結果不知原因（見原審卷二第166 頁），可
    見戊○○於92年11月3 日並未帶陳俊銘到現場復電。再依戊○○證述於92年11月14日又找人來復電，但是晚上又被斷電
    等語（見原審卷二第167、174-175頁），核與陳俊銘證述，
    因為斷電，住家的魚也死掉了，隔天戊○○又說又沒電了等
    語相符。且據陳俊銘於偵查中提出之估價單日期為92年11月
    14日，並有92年11月14日陳俊銘到社區20號修理水電之訪客
    登記簿在卷可參（見93年偵字第4091 號卷第257頁、原審卷
    一第182頁），可見陳俊銘當日確未遭阻擋，與陳俊銘稱第1
    次去社區修復水電未遭阻擋，由戊○○向駐衛警說明即予進
    入之情相符，是陳俊銘與戊○○到社區修復水電之日期應係
    92年11月14日，而非92年11月3日、4日，即陳俊銘應係自92
    年11月14日協助復電，陳俊銘偵查中所稱係92年11月3日、4
    日，應是時間錯置有所誤記。至證人龍戡美、戊○○所述於
    92年11月3日、4日到社區住處復電之水電業者應另有其人，
    惟不影響20號、40號房屋被斷電事實之認定。
  6.查官邸社區的電表是裝設在守衛室後面，一定要進入守衛室
    才可接觸到集中管理的電表，業據證人陳俊銘證述在卷（見
    93年偵字第4091 號卷第252頁），衡情官邸社區有24小時警
    衛保全，外人不可能任意進入為不法行為，且要關閉電源開
    關必須進入警衛室，經過保全員之同意始可能為之，而一般
    住戶亦不可能隨意進入警衛室要求關閉其他住戶之電源開關
    ，保全員亦不可能隨意同意一般住戶關閉他人之電源開關，
    是本件關閉啟智中心龍戡美、顧憶卿所居住之20號、40號房
    屋之電源開關之行為人，必是有權進出警衛室或經授權同意
    進入之人。被告丙○○係社區管理委員會主任委員，被告乙○○為副主任委員，就管理委員會事務有決策權，被告甲○○為財務委員，且多次經駐衛警張宮銘通知到社區大門處理
    、阻擋啟智中心人員進入社區，足見被告甲○○就禁止啟智
    中心人員進住社區之事件亦同有參與決策，均如前述。而官
    邸社區管理委員會於召開第4屆委員會第4次臨時會議時，曾
    向律師提問：「在何種情形下，可對住戶進行斷水斷電？」
    ，經律師答覆「在技術上要求自來水公司及電力公司進行斷
    水斷電比較不可能」，有該次會議紀錄附卷可稽（見原審卷
    一第191 頁），由此紀錄可見，管委會已有斷水斷電之措施
    ，惟因事後仍有復電，故而擬請自來水公司、電力公司切斷
    水電，因而有此提問。由上述社區電源開關位置須經過警衛
    室始得進入，未得授權之人無法進入警衛室關閉住戶電源，
    及被告丙○○、乙○○、甲○○就龍戡美、顧憶卿等人進入
    社區不斷採取強暴手段，均無法完全禁止龍戡美等啟智中心
    人員進入社區，並參上開會議紀錄之提問，管理委員會曾有
    斷電斷水之議等情判斷，足認被告丙○○、乙○○、甲○○
    確有共同指示不詳之人切斷龍戡美、顧憶卿居住之20號、40
    號房屋電源，欲以此方法迫使龍戡美、顧憶卿離開社區之事
    實，可堪認定。被告乙○○、甲○○所辯是啟智中心人來復
    電時才知有總開關云云，顯係推諉之詞，委無可採。至證人
    張宮銘雖於原審證稱被告三人未指示關閉刷卡機、車道之電
    源，被告三人與啟智中心發生爭執時，並無肢體拉扯云云，
    然證人張宮銘於作證時，尚任職官邸社區駐衛警，其上開證
    詞難謂無迴護被告之詞，自不能採為有利被告之認定，附此
    敘明。
  (七)綜上所述，被告甲○○、乙○○、丙○○三人與不詳姓名住
    戶有如事實欄所載以強暴方法，阻止龍戡美、戊○○、顧憶
    卿等啟智中心人員居住社區，妨害他人行使權利之事證明確
    ，且各次行為相互間有犯意聯絡及行為分擔，犯行洵堪認定
    ，均應依法論科。
三、核被告丙○○所為，係犯刑法第304條第1項強制罪、同條第
    2項、第1項強制未遂罪；被告乙○○、甲○○所為均係犯同
    法第304條第1項之強制罪及同條第2項、第1項之強制未遂罪
    （各次犯行所構成之罪名，均詳如附表一「所犯法條」欄之
    記載）。事實欄(一)、(二)、(三)、(五)部分被告丙○○、乙○○、
    甲○○分別或共同指示無犯罪故意之社區駐衛警為各該部分
    犯行，均為間接正犯。又事實(一)、(五)部分被告丙○○、乙○○、甲○○間；事實(三)部分被告乙○○、甲○○與不詳姓名
    住戶間；事實(四)部分被告甲○○與乙○○之妻、不詳姓名住
    戶間；就各該部分犯行均有犯意聯絡及行為分擔，均為共同
    正犯。事實(二)及事實(三)部分之接續妨害犯行，均係基於一個
    犯意，利用同一犯罪機會，為接續行為之接續犯。被告丙○○、乙○○、甲○○各先後多次強制犯行，均時間緊接，方
    法相同，觸犯構成要件相同之罪名，顯均係基於概括犯意為
    之，為連續犯，惟被告等人行為後，刑法第56條連續犯之規
    定，業於94年2月2日修正公布刪除，並於95年7月1日施行，
    則被告之犯行，因行為後新法業已刪除連續犯之規定，此刪
    除雖非犯罪構成要件之變更，但顯已影響行為人刑罰之法律
    效果，自屬法律有變更，依新法第2條第1項規定，比較新、
    舊法結果，仍應適用較有利於被告之行為時法，即依修正前
    刑法第56條論以連續犯（參照最高法院95年第8 次刑事庭會
    議決議），從情節較重之連續強制既遂罪論處，以一罪論，
    並加重其刑。再被告3 人之各次犯行，或同時侵害龍戡美、
    戊○○；或同時侵害龍戡美、顧憶卿；或同時侵害龍戡美、
    戊○○、李崇信等人權利，均為想像競合犯，應從一重之強
    制罪論處。又事實(二)及(五)之切斷電源部分，雖均未據檢察官
    提起公訴，惟因與已起訴有罪部分有連續犯之裁判上一罪關
    係，均為起訴效力所及，法院自得併予審判。
四、原審對被告三人予以論罪科刑，固非無見，惟查：關於被告
    丙○○被訴於92年9月27日上午9時20分許，經駐衛警葉漢章
    通報龍戡美帶學員顧憶卿進入社區40號住處，隨即指示葉漢
    章以強制力排除入龍戡美、顧憶卿進入之事實，並不構成強
    制罪（理由詳如後述），原審就此部分予以論處，尚有未合
    ；又被告三人各次犯行，或同時侵害龍戡美、戊○○；或同
    時侵害龍戡美、顧憶卿；或同時侵害龍戡美、戊○○、李崇
    信等人權利，原判決竟認均同時侵害龍戡美、顧憶卿、戊○○、李崇信等人權利，而論以想像競合犯，亦有未合。被告
    三人上訴意旨，仍執陳詞否認犯行，雖無理由，然原判決既
    有上開可議之處，自應由本院撤銷改判。爰審酌被告三人身
    為社區管理委員會之主要幹部，囿於職務上之壓力，對智能
    障礙者不思幫助融入正常社會生活，竟不惜以妨害他人權利
    之方式，阻止其進住社區，並參酌被告等犯罪之動機、目的
    、犯罪手段及對被害人造成之傷害，犯後態度及其它一切情
    狀，各量拘役60日。惟被告三人行為後，關於有期徒刑、拘
    役每日易科罰金之折算標準，刑法第41條第1 項前段已修正
    為得以新臺幣1千元、2千元或3千元折算1日，易科罰金，並
    於95年7月1日生效施行，比較修正前後，以舊法較有利於被
    告，依新刑法第2條第1項前段，應適用舊法，即就被告所處
    之拘役，均依修正前刑法第41條第1 項前段規定，諭知易科
    罰金之折算標準。又被告行為後，刑法第33條第5 款修正為
    主刑之種類：罰金新台幣1 千元以上，以百元計算之，並於
    95年7月1日施行。比較新舊法結果，以舊法較有利於被告，
    依新刑法第2條第1項前段規定，應適用修正前刑法第33條第
    5款。
五、末查啟智中心學員已於94年8月2日因警力強力介入順利進住
    社區，龍戡美並陳述進駐之後並未再發生抗爭阻撓情形，且
    被告丙○○、乙○○2 人均無前科，素行良好，被告甲○○
    於5 年內未曾受有期徒刑以上刑之宣告，均有本院被告前案
    紀錄表在卷可稽，被告三人因一時失慮，致罹刑典，經此偵
    查、審判教訓後，應知警惕而無再犯之虞，本院認前開宣告
    之刑，以暫不執行為適當，爰分別依新刑法第74條第1 項第
    1款、第2款 （參照最高法院95年度第8次刑事庭決議），併
    予宣告被告三人均緩刑2年，以啟自新。
六、公訴意旨另以被告三人於92年10月30日指示保全人員張宮銘
    以切斷刷卡系統電源之強暴方式，使龍戡美、戊○○不能刷
    卡進入官邸社區住處，妨害其等行使權利，因認被告三人另
    犯刑法第304條第1項之強制罪嫌。經訊據被告三人均堅決否
    認上情，復經原審勘驗錄影光碟結果，大門已開啟，張宮銘
    、丙○○相繼在門內拉扯阻擋龍戡美、顧憶卿 （如事實(二)）
    ，有該勘驗筆錄在卷可稽，並無被告三人切斷刷卡系統電源
    之情，此外復查無其他積極之證據，足資證明被告三人於當
    日有切斷刷卡機電源之事實，是上開部分之犯罪事實不能證
    明，惟公訴意旨認上開事實，與前揭論罪部分有連續犯之裁
    判上一罪關係，爰不另為無罪之諭知。
七、
  (一)公訴人於原審另擴張指控被告丙○○於92年9月27日上午9時
    20分許，經駐衛警葉漢章通報龍戡美帶學員顧憶卿進入社區
    40號住處，隨即指示葉漢章，未經許可侵入龍戡美、顧憶卿
    居住之40號住宅（已合法告訴），以強制力拉扯之強暴方法
    ，自3 樓強拉顧憶卿下樓，欲帶走顧憶卿，將其趕出社區，
    妨害顧憶卿居住自由之權利，嗣經龍戡美阻止而未得逞。及
    丙○○復於92年10月7 日見丁○○、戊○○帶同周蕙芬、顧
    憶卿要進入社區20號住處時，指示保全人員張宮銘阻擋其等
    進入，並切斷大門刷卡機電源，使顧憶卿等人無法進入其住
    處，妨害其等行使權利等情，因認被告丙○○又犯刑法第30
    4條第1項之強制罪嫌。
  (二)惟據被告丙○○堅詞否認上情，辯稱：92年9 月27日上午伊
    在住處聽到吵雜聲探頭出去看，並未收到葉漢章之通知，亦
    未指示葉漢章強拉顧憶卿下樓；92年10月7 日部分之事實，
    業經檢察官以92年度偵字第17718 號不起訴處分確定在案，
    並無新事證，此部分檢察官不得擴張起訴之犯罪事實等語。
  (三)經查：
  (1)據保全人員葉漢章於警詢所供之情，僅稱92年9 月27日上午
    因龍小姐帶啟智班的人要進社區，未至警衛室登記，向主委
    報告後，副主委楊太太與鄰居多人前往40號門口請龍小姐開
    門等情，並未供述受被告丙○○指示而前往，此有警詢筆錄
    在卷可憑（見原審卷一第95頁），是公訴人指稱葉漢章係受
    被告丙○○之指示即前往強拉顧憶卿即非有據。再被告丙○○係住於社區50號，有其年籍住所資料在卷可按，其於聽聞
    對面40號有吵雜聲，基於管委會主委身分外出前往查看，核
    與常情相符，並不能以此即認被告丙○○有指示葉漢章前往
    強拉顧憶卿之情，此外查無其他證據足以證明被告丙○○有
    上揭妨害他人行使權利之犯行，此部分即不能證明犯罪。是
    公訴人此部分之擴張指控，尚難謂允洽。
  (2)次查被告丙○○被指訴於92年10月7 日阻止顧憶卿等人進入
    其住處，妨害其等行使權利之情，業經檢察官調查後認罪嫌
    不足，並為不起訴處分確定在案，有92年度偵字第17718 號
    卷及該案不起訴處分書附卷可稽。況且該日社區刷卡機電源
    正常未被切斷之情，已據戊○○證述在卷（見原審卷二第16
    7頁），則92年10月7日社區大門進出之刷卡機之電源並未被
    切斷，可以認定，公訴人指稱被告丙○○指示保全人員張宮
    銘切斷社區進出刷卡機電源阻擋顧憶卿等人進入社區，即非
    有據。此外復查無其他積極之證據足資證明被告於當日有切
    斷刷卡機電源之事實，此部分事實即屬不能證明。是公訴人
    此部分之擴張指控，亦有未洽，併此敘明。
據上論斷，應依刑事訴訟法第369條第1項前段、第364條、第299
條第1項前段，刑法第2條第1 項前段、第28條、刑法第304條第1
項、第55條、第74條第1 項第1、2款，修正前刑法第56條、第41
條第1項前段、第33條第5 款，修正前罰金罰鍰提高標準條例第1
條前段、第2條，現行法規所定貨幣單位折算新台幣條例第2條，
判決如主文。
本案經檢察官劉文水到庭執行職務。
中    華    民    國    95    年    8     月    23    日
                  刑事第10庭    審判長法  官  劉景星
                                      法  官  陳博志
                                      法  官  李春地
以上正本證明與原本無異。
不得上訴。
                                      書記官  蘇秋
中    華    民    國    95    年    9     月    5     日
 附表一：
┌──┬────┬───┬──────────┬──────────┐
│編號│時  間  │行為人│    方        法    │  所犯法條          │
├──┼────┼───┼──────────┼──────────┤
│1   │92年10月│丙○○│指示駐衛警張宮銘關閉│刑法第304條第1項    │
│    │24日    │乙○○│社區大門刷卡機電源，│                    │
│    │        │甲○○│致戊○○、龍戡美持有│                    │
│    │        │      │之大門磁卡失去效用之│                    │
│    │        │      │強暴方法，致龍戡美、│                    │
│    │        │      │戊○○無法開門進入社│                    │
│    │        │      │區住處。            │                    │
├──┼────┼───┼──────────┼──────────┤
│2   │92年10月│丙○○│指示駐衛警張宮銘以身│刑法第304 條第2 項、│
│    │30日某時│      │體、雙手圍起阻擋，及│第1項               │
│    │許      │      │以自己身體阻擋在前之│                    │
│    │        │      │強暴方法，阻擋龍戡美│                    │
│    │        │      │、顧憶卿進入社區，因│                    │
│    │        │      │葉春蓉拉住丙○○而未│                    │
│    │        │      │遂。                │                    │
├──┼────┼───┼──────────┼──────────┤
│3   │92年11月│乙○○│以身體抵住大門、又於│刑法第304 條第1 項（│
│    │3 日下午│甲○○│車道前指示女駐衛警以│龍戡美部分）        │
│    │2 時許  │不詳姓│拉扯推擠、指示張宮銘│刑法第340條第2項、  │
│    │        │名住戶│控制車道鐵捲門、以身│第1項（顧憶卿部分） │
│    │        │      │體擋住大門等強暴方式│                    │
│    │        │      │，阻止龍戡美、顧憶卿│                    │
│    │        │      │進入社區。顧憶卿因啟│                    │
│    │        │      │智中心主任李崇信趁鐵│                    │
│    │        │      │捲門昇起機會載顧憶卿│                    │
│    │        │      │進入而未遂。龍戡美則│                    │
│    │        │      │仍未得進入。        │                    │
├──┼────┼───┼──────────┼──────────┤
│4   │92年11月│甲○○│以人牆站立車前為惡害│刑法第304條第1項（魏│
│    │3 日下午│乙○○│通知之脅迫方法，妨害│瑞雪、李崇信部分）  │
│    │6 時許  │之妻  │龍戡美、戊○○、李崇│刑法第304 條第2 項  │
│    │        │不詳姓│信進入社區之權利。因│、第1 項（龍戡美部分│
│    │        │名住戶│嗣後龍戡美自大門進入│）                  │
│    │        │多名  │而未遂，戊○○、李崇│                    │
│    │        │      │信則無法進入返回啟智│                    │
│    │        │      │中心。              │                    │
├──┼────┼───┼──────────┼──────────┤
│5   │92年11月│丙○○│丙○○、乙○○、周木│刑法第304條第1項    │
│    │3 日晚間│乙○○│鈴指使某不詳之人關閉│（切斷電源部分）    │
│    │7 時許、│甲○○│20 號 、40號房屋電源│刑法第304 條第2 項、│
│    │11 月4日│；周木│。                  │第1 項（甲○○及不詳│
│    │晚間8 時│鈴及不│於92年11月4 日下午4 │住戶阻擋部分）      │
│    │許、    │詳姓名│、5 時許啟智心人員帶│                    │
│    │11月14日│住戶  │水電業者欲復電時，周│                    │
│    │復電後某│      │木鈴及不詳住戶以身體│                    │
│    │時許；  │      │阻擋不准開門復電之強│                    │
│    │92年11月│      │暴方法，妨害龍戡美、│                    │
│    │4 日下午│      │顧憶卿居住之權利，嗣│                    │
│    │4 、5 時│      │因協調始同意進入復電│                    │
│    │許      │      │。                  │                    │
└──┴────┴───┴──────────┴──────────┘
附錄：本案論罪科刑法條全文
中華民國刑法第304條第1項：
以強暴、脅迫使人行無義務之事或妨害人行使權利者，處3年以
下有期徒刑、拘役或3百元以下罰金。


司法院資訊處製作；財團法人民間司法改革基金會備份。
